【裁判字號】    95,上易,635
【裁判日期】    950607
【裁判案由】    竊盜等
【裁判全文】
臺灣高等法院刑事判決                 95年度上易字第635號
上  訴  人
即  被  告  乙○○
上列上訴人因竊盜等案件，不服臺灣板橋地方法院94年度易字第
834號，中華民國95年2月17日第一審判決（起訴案號：臺灣板橋
地方法院檢察署94年度偵字第10185號），提起上訴，本院判決
如下：
    主  文
上訴駁回。
    事  實
一、乙○○曾於民國89年間，因毒品危害防制條例案件，經本院
    判處有期徒刑一年二月，嗣經最高法院上訴駁回確定，於91
    年1月10日縮刑期滿執行完畢，猶不知悔改。其明知姓名年
    籍不詳之成年人，於94年5月底6月初某日，在不詳地點所交
    付之車牌號碼QSZ- 209號機車1台，係他人失竊而為來源不
    明贓物（係甲○○所有，於94年5月29日上午10時許前，在
    臺北市○○區○○路4段800號前遭竊），竟基於收受贓物之
    犯意，予以收受。嗣因警方於94年6月初某日發現上開機車
    停放於臺北縣三重市○○路○段370號附近，遂進行調查，而
    於同年月8日下午發現乙○○騎乘上開機車前往臺北縣中和
    市○○路81號加油站加油及購買機油1瓶，之後將上開機車
    騎到臺北縣三重市○○路○段360號合作金庫後方停車場停放
    ，遂於同日下午3時30分許，在臺北縣三重市○○路○段372
    號前查獲乙○○，並扣得乙○○所有非供收受本件贓物所用
    之鑰匙1把、安全帽1頂及在上開加油站消費時所取得之統一
    發票1紙、二行程機油1瓶。
二、案經臺北縣警察局三重分局移送臺灣板橋地方法院檢察署檢
    察官偵查起訴。
    理  由
一、被告對本案卷內人證、物證之證據能力均表示無意見 (見本
    院準備程序筆錄)，且於言詞辯論終結前，就本案證據之調
    查，均無何異議，既無異議，依刑事訴訟法第159條之5規定
    ，該等人證、物證，自均有其證據能力，合先敘明。
二、訊據上訴人即被告乙○○矢口否認有收受上開贓物之犯行，
    辯稱：伊為警查獲時，並未騎乘上開機車，否則警方應會直
    接攔查，不可能等伊將車停好，快走到住處樓下才上前抓伊
    ，該扣案發票是警察自己從機車車箱裡拿出來的，扣案機車
    鑰匙亦是伊自己所有車牌QKF-307號機車所用之鑰匙，並未
    能開啟上開QSZ-209號機車云云。
三、經查：
  (一)上開車牌號碼QSZ-209號機車係被害人甲○○所有，於94年
    5月29日上午10時許前，在臺北市○○區○○路4段800號前
    失竊之情，已據被害人甲○○指述綦詳（見偵卷第8頁至第9
    頁），並有贓物認領保管單及車輛竊盜詳細資料電腦列印畫
    面附卷可稽，是上開機車核屬失竊之贓物無訛。
  (二)上開機車失竊後，於94年6月初某日為臺北縣政府警察局三
    重分局永福派出所員警魏福壯發現停放在臺北縣三重市○○
    路○段370號附近，遂進行調查，進而發現被告於上揭時地騎
    乘該機車加油、購買機油，並騎回臺北縣三重市○○路○段
    360號合作金庫後方停車場停放時，為警查獲，已據證人魏
    福壯於原審審理時到庭結證甚明（見原審卷第80頁至第85頁
    ），並從被告手持之塑膠袋內取出之上開統一發票1紙、機
    油1瓶及機車鑰匙1把扣案可資佐證，且有上開加油站之監視
    錄影帶翻拍照片附卷可稽。被告雖否認伊係該翻拍照片中之
    騎乘機車者，惟被告於上揭時地為警查獲時之穿著、戴扣案
    安全帽及騎乘上開機車之形象，業經警方拍照存證，有照片
    在卷，將該照片與上開錄影帶翻拍照片中騎乘機車者相比較
    結果，無論是騎乘者之穿著、身形或所戴之安全帽顏色、形
    式等均無不符。又警員係從被告手上拿的塑膠袋發現機油及
    加油發票，復據證人魏福壯供明，而上開從被告手持之塑膠
    袋內查獲之統一發票及機油，核與該翻拍照片中騎乘機車者
    所為之消費相符，益徵被告即係該監視錄影帶翻拍照片中之
    騎乘機車者無訛。再者，警方是從被告所有之1串鑰匙中找
    出該把足以開啟上開QSZ-209號機車之鑰匙，始予以扣案乙
    節，已據證人魏福壯結證在卷（見原審卷第85頁），核與被
    告於原審審理時所述：「機車鑰匙不是從我口袋找到，我習
    慣會將一串鑰匙掛在腰上」、「（後來警員除了查扣該把鑰
    匙外，其餘的鑰匙是否有返還於你？）有的」等語相符（見
    原審卷第85頁），可見證人魏福壯所述，信而有徵。
  (三)被告雖再辯稱如警方有看到伊騎乘該機車，勢必會當場將伊
    攔下，不可能等伊將車停好，快走到住處樓下了，才上前抓
    伊云云。然此已據證人魏福壯證稱：「我是基於保護自己的
    心態，因為我當時穿便服，身上沒有帶任何警械，如果對方
    有帶兇器，對我安全會構成威脅。另一方面，我也擔心自己
    的力量沒有被告的大，怕被被告掙脫」等語甚明（見原審卷
    第83頁），查證人魏福壯擔任警員職務，身為人民褓姆，畏
    首畏尾，見到現行犯，不立刻逮捕，有辱職責，雖有可議，
    然其與被告夙無怨隙，應無故意誣陷被告之理，是證人魏福
    壯之指證，應與事實相符。從而，被告持有本件機車，了無
    疑義，而上開QSZ-209號機車既為失竊機車，被告始終未能
    交代來源，足徵被告知悉該機車係屬贓物甚明。
  綜上，本件事證明確，被告所辯，無非事後卸責之詞，不足採
  信，被告犯行，洵堪認定，應依法論科。
三、核被告所為，係犯刑法第349條第1項之收受贓物罪。被告曾
    於89年間因毒品危害防制條例案件，經本院判處有期徒刑一
    年二月，嗣經最高法院上訴駁回確定，並於91年1月10日縮
    刑期滿執行完畢，有本院被告前案紀錄表在卷可稽，其於五
    年內，再犯最重本刑為有期徒刑以上之本罪，為累犯，應依
    法加重其刑。至本件起訴書所載之犯罪事實，雖認被告係犯
    刑法第320條第1項之竊盜罪或同法第349條第1項之收受贓物
    罪，惟此業經公訴人於原審審理時，確認起訴範圍僅限刑法
    第349條第1項之犯罪事實，基於檢察一體原則，爰不再就被
    告涉犯刑法第320條第1項竊盜犯嫌部分另為無罪之諭知，併
    此敘明。原審審酌被告所收受之贓物雖已由被害人領回，損
    失非重，惟被告有犯罪前科，素行非佳，又正值青年，竟不
    思循正當途徑獲取財物，反因貪圖小利，收受上開贓物，助
    長竊盜歪風，致使贓物追索困難，而犯後始終否認犯行，態
    度不佳，顯無悔悟等一切情狀，依刑法第349條第1項、第47
    條、罰金罰鍰提高標準條例第1條前段，量處有期徒刑七月
    ，以示懲儆。並說明扣案之鑰匙、安全帽、統一發票、機油
    等物，雖均係被告所有，惟均與被告所犯上開收受贓物罪無
    涉，是該等物品，爰不予宣告沒收。認事用法核無不合，被
    告上訴猶執陳詞否認犯罪，非有理由，應予駁回。
據上論斷，應依刑事訴訟法第368條，判決如主文。
本案經檢察官鍾鳳玲到庭執行職務。
中    華    民    國    95    年    6     月    7     日
                  刑事第十五庭審判長法  官  吳昭瑩
                                    法  官  王麗莉
                                    法  官  楊貴雄
以上正本證明與原本無異。
不得上訴。
                                    書記官  林淑貞
中    華    民    國    95    年    6     月    8     日
附錄：本案論罪科刑法條全文
中華民國刑法第349條第1項
收受贓物者，處3年以下有期徒刑、拘役或500元以下罰金。


司法院資訊處製作；財團法人民間司法改革基金會備份。
